【裁判字號】    92,訴,19
【裁判日期】    920527
【裁判案由】    侵權行為損害賠償
【裁判全文】
臺灣高等法院臺中分院民事判決      九十二年度訴字第一九號
      原      告  甲○○
      被      告  乙○○
右列被告因詐欺案件，經原告提起附帶民事訴訟，請求損害賠償，由本院刑事庭，以
九十二年度附民字第六一號，裁定移送，本院判決如左：
被告應給付原告新臺幣壹佰捌拾捌萬伍仟壹佰伍拾玖元，及自民國九十二年一月三十
一日起至清償日止按年息百分之五計算之利息。
訴訟費用由被告負擔。
本判決於原告以新臺幣肆拾伍萬元為被告擔保得假執行。
甲、原告方面：
一、聲明：求為判決如主文第一、二項所示，並願供擔保請為宣告假執行。
二、陳述：
  (一)查被告意圖自己不法之所有，於八十九年元月初以買賣股票獲利頗豐，且伊有十
    幾年操盤之功力，甚少虧錢，願代原告操作股票，並約定以獲利之一成作為操盤
    之代價為由，誘騙原告自民國八十九年一月十九日起至同年四月二十四日止共交
    付新台幣一百五十七萬三千六百五十九元予被告，委託被告代為購買股票。被告
    收受原告交付買賣股票之款項後，除一部分有以融資方式用被告或第三人名義買
    股票外，其餘部分則為被告侵占入己。更有甚者，以被告名義購買之股票，嗣後
    被告並未經原告同意即擅自賣出，所得價金亦未返還原告，而予侵占入己。
  (二)又被告於八十八年七、八月間又再度遊說原告交付金錢購買股票，惟因原告先前
    已投入一百五十餘萬元，迄今分文未回，不願再投入資金購買而加以回絕。被告
    見無法再慫恿原告拿出金錢來購買股票，竟又另行起意，明知其已無清償債務之
    能力，卻再向原告謊稱其已抓準某些個股一定會漲，如果原告不買，請求原告借
    錢給他去買，原告不疑有詐又再陸續三次借款給被告計三十一萬一千五百元，被
    告則分別簽發九十年九月十五日、九月二十五日、九月二十八日到期之支票三紙
    交原告，惟被告所交付之三張支票屆期經原告提示皆因存款不足而遭退票。嗣經
    原告查證結果，不但被告簽發給原告之三張支票全數退票，且被告所開出之第一
    本之支票簿所給不特人之支票皆無一張兌現，原告至此始知受騙。
  (三)被告所犯前揭詐欺、侵占等犯行，業經原告提起自訴並經  鈞院判決有罪確定。
    本件被告因不法犯行侵害原告權利，致原告受有損害，爰依民法第一百八十四條
    之規請求被告損害賠償。
乙、被上訴人方面：未於言詞辯論期日到場，據其以書狀：
一、聲明：求為判決駁回原告之訴。
二、陳述：
  (一)有關債務之糾紛，經雙方于八十九年九月五日立下和解契約書。從八十九年八月
    份起至九十年二月止，工資全部被原告甲○○強制扣留抵債。祈請鈞長明察工資
    有七個月被扣留之實情。
  (二)被告在九十年二月二十三日被甲○○教唆丈夫高興泰恫嚇傷害並被解雇，而逃命
    離開公司，因而才中斷履約，失業至今，生活陷入困境。其債務之糾紛，緣由被
    告受甲○○委託代操股票賠錢所致，雙方未經會算盈虧，其股票損失被迫要被告
    負擔全部損失。
  (三)其中有關支票部分，確實是原告向被告借用支票而非詐騙借款，竟然台中高分院
    不經調查事實，而誤判有罪扭曲事實，是非不分有失公正。
丙、本院依職權調閱台灣台中地方法院九十一年度自緝字三三六號，本院九十一年度
    上易字第二二○六號詐欺案刑事卷宗。
      理      由
一、被告經合法通知，未於言詞辯論期日到場，核無民事訴訟法第三百八十六條，所
    列各款情形，爰依原告之聲請，由其一造辯論而為判決。
二、查原告主張被告於八十九年一月十九日起至八十九年四月二十四日止，在台中市
    ○○路一一九號，或台中市○○路○段一四八號七樓統一證券公司內，先後多次
    收得原告交付之購股款共計新台幣（下同）一百五十七萬三千六百五十九元，受
    原告委託代為買賣股票。惟被告收取前開款項後，竟意圖為自己不法之所有，基
    於概括之犯意，先後予以侵占入己，並未為原告購買股票。又被告另於八十九年
    七、八月間，意圖為自己不法之所有，基於概括犯意，明知其已無清償債務之能
    力，而在台中市向原告謊稱其已抓準某些各股一定會漲，如果原告不買，請原告
    借錢給伊去買，原告不疑有詐，陸續三次借款給被告，共計三十一萬一千五百元
    ，被告則分別簽發付款人富邦銀行永康分行，發票日為八十九年九月十五日、八
    十九年九月二十五日、八十九年九月二十八日，票號分別為ＨＵ0000000
    、ＨＵ0000000、ＨＵ0000000，金額分別為十萬四千元、十萬四
    千五百元、十萬三千元之支票各一紙，交付予原告。嗣支票屆期提示，均因存款
    不足，而遭退票，原告始知受騙等情，業據原告提出被告書立之保管條影本七張
    ，支票及退票理由單影本各三張，股票明細表影本一份附於台灣台中地方法院九
    十一年度自緝字第三三六號刑事卷宗內為證，被告復不到場予以爭執，已足認為
    真實。被告因之觸犯侵占及詐欺罪，經本院刑事庭分別判處有期徒刑八月、四月
    確定在案，有本院九十一年度上易字第二二○六號刑事判決在卷可稽。被告稱已
    與原告和解且依條件履行云云，惟為原告所否認，且和解後既未履行，無非搪塞
    之舉，自不足採。是被告有不法侵害原告之權利，致原告受有損害，洵足認定。
三、按因故意或過失不法侵害他人之權利者，負損害賠償責任，民法第一百八十四條
    第一項前段定有明文。本件被告既侵占及詐欺原告計一百八十八萬五千一百五十
    九元，已如前述，因此原告請求被告如數賠償，並加付自其起訴狀繕本送達翌日
    （九十二年一月卅一日）起按年息百分之五計算之法定遲延利息，為有理由，應
    予准許。
四、原告陳明願供擔保，請為宣告假執行，核無不合，爰酌定相當之擔保金額，准如
    主文第三項所示。
五、據上論結，本件原告之訴為有理由，依民事訴訟法第七十八條、第三百九十條第
    二項、第三百八十五條第一項前段，判決如主文。
中      華      民      國    九十二    年      五      月    二十七    日
~B1民事第三庭審判長法  官  陳照德
~B2                法  官  蔡王金全
~B3                法  官  陳成泉
右為正本係照原本作成。
如對本判決上訴，須於收受判決送達後二十日內向本院提出上訴書狀，其未表明上訴
理由者，應於提出上訴後二十日內向本院提出上訴理由書（須按他造人數附具繕本）
，並繳納送達用雙掛號郵票拾份（每份拾肆元）。
上訴時應提出委任律師或具有律師資格之人之委任狀；委任有律師資格者，另應附具
律師及格證書及釋明委任人與受任人有民事訴訟法第四百六十六條之一第一項但書或
第二項（詳附註）所定關係之釋明文書影本。
~B                書記官  劉恒宏
中      華      民      國    九十二    年      五      月     三十     日
附註：
民事訴訟法第四百六十六條之一（第一項、第二項）
對於第二審判決上訴，上訴人應委任律師為訴訟代理人。但上訴人或其法定代理人具
有律師資格者，不在此限。
上訴人之配偶、三親等內之血親、二親等內之姻親，或上訴人為法人、中央或地方機
關時，其所屬專任人員具有律師資格並經法院認為適當者，亦得為第三審訴訟代理人
。
                                                                        Ｙ


司法院資訊處製作；財團法人民間司法改革基金會備份。
